臺灣臺東地方法院刑事判決　　　　　　　　　　　　　九十四年度易字第一一八號
　　公　訴　人　臺灣臺東地方法院檢察署檢察官
　　被　　　告　甲○○○
右列被告因過失致死等案件，經檢察官提起公訴（九十四年度偵字第五七○號），本
院判決如左：
    主  文
甲○○○失火燒燬現供人使用之住宅，處有期徒刑參月，如易科罰金，以參佰元折算
壹日。
    事  實
一、甲○○○與戊○○○為同居關係，於民國九十三年一月二十五日十九時許，甲○○○、戊○○○、戊○○○之子孟藤全及孟藤全之妻丁○○共四人，在臺東縣卑
    南鄉賓朗村二十五鄰頂永豐八十三號一層樓現供人使用之鐵皮構造及木造住宅內
    飲酒，因天氣寒冷，甲○○○即將木炭放入輪胎鋼圈內點火取暖，嗣孟藤全夫妻
    先行離去，甲○○○與戊○○○則上床就寢，甲○○○原應隨時注意該炭火情形
    ，不得靠近易燃物，而依當時情形，亦無不能注意之情事，竟疏未注意，將該點
    燃炭火之輪胎鋼圈拉近床邊，致蚊帳起火燃燒，並延燒整間房屋，燒燬一樓西側
    二間臥房、餐廳、廚房、客廳、東側二間臥房、倉庫、儲藏室等處，大部分鐵皮
    構造建築物均完全燒燬。
二、案經臺東縣政府警察局臺東分局報請臺灣臺東地方法院檢察署檢察官偵查起訴。
    理  由
一、訊據被告甲○○○就上開房屋於右揭時地失火燒燬之事實固不爭執，惟矢口否認
    有何過失情節，辯稱：伊當天並沒有將木炭放入鋼圈中點火取暖，亦未將鋼圈拉
    近床邊，之後因喝醉酒睡著了，不知道為何會失火云云。經查，右揭事實，業據
    被告於警詢及臺東縣消防局詢問時均坦承不諱，雖被告就其於警詢、臺東縣消防
    局接受詢問時之自白部分，爭執其不知道自己說了什麼話，惟查本件被告並未陳
    述其前揭自白係出於何不正之方法，而經檢察官聲請傳訊證人即被告之子乙○○
    到院復具結證稱：該二次被告應詢之筆錄均是由伊擔任被告之翻譯，均依照被告
    所言正確翻譯等語明確（見本院九十四年八月十八日審理筆錄），足以擔保被告
    前揭自白之任意性；又被告前揭自白內容核與證人丁○○於本院審理中具結證述
    ：「（檢察官問：你們有用什麼方法取暖嗎？）剛開始還沒有，後來我跟我先生
    要離開時，我公公叫我扶他到床上，我扶我公公的時候，看到被告把木炭放入鋼
    圈裡面點火，我叫她不要燒，她說她要顧，沒有關係，我們夫妻就走出去了。」
    等情相符（見本院九十四年八月十八日審理筆錄），而本件燒燬住宅經臺東縣消
    防局調查結果，認起火處所為一樓北側加蓋之餐廳及臥房部位（靠近廚房交界處
    ）一帶最先起火燃燒，且起火原因以烤火取暖用火不慎因素引起火災之可能性最
    大之事實，亦有該局火災原因調查報告書及所附照片一份在卷可稽，參以證人丁○○當庭於被告自行提出之現場平面圖上繪製被告放置鋼圈之相關位置，與前揭
    調查結果之起火處所互核相符，皆足資擔保被告所為之前揭自白非出於不正方法
    ，且與事實相符，而得使本院確信被告前述自白之犯罪事實確屬真實，從而依刑
    事訴訟法第一百五十六條第一項「被告之自白，非出於強暴、脅迫、利誘、詐欺
    、疲勞訊問、違法羈押或其他不正之方法，且與事實相符者，得為證據。」及第
    二項「被告或共犯之自白，不得作為有罪判決之唯一證據，仍應調查其他必要之
    證據，以察其是否與事實相符。」規定，本院自得依被告前述自白及各該補強證
    據認定被告確有上開將木炭放入輪胎鋼圈內點火取暖，因不慎引燃蚊帳致延燒本
    件現供人使用住宅之事實，本件事證明確，被告犯行堪以認定。
二、核被告所為，係犯刑法第一百七十三條第二項之失火燒燬現供人使用之住宅罪。
    爰審酌被告並無前科，年事已高，因一時失慮涉犯本案，惟其行為致上開房屋遭
    燒燬，對被害人財產及公共安全均生危害，且於犯後不知悔改，猶飾詞狡辯之態
    度等一切情狀，量處如主文所示之刑，並諭知易科罰金之折算標準。
三、公訴意旨另以：被告甲○○○前揭過失燒燬住宅之行為，與嗣後孟藤全為搶救尚
    留在屋內之被告及財物而進入屋內，因不及逃出而遭燒死之死亡結果間，具有相
    當因果關係，因認被告尚涉犯刑法第二百七十六條第一項之過失致死罪嫌云云。
    經查：
  (一)公訴人認被告涉犯上開過失致死犯行，無非係以（一）被告不利於己之陳述；（
    二）證人丁○○之證述；（三）檢察署勘驗筆錄、相驗屍體證明書、驗斷書、現
    場平面圖、臺東縣消防局火災原因調查報告書及所附照片各一份，為其主要論據
    ，訊據被告則辯以：伊都不知道孟藤全被燒死，是後來經戊○○○告知才知道等
    語。
  (二)按犯罪事實應依證據認定之，無證據不得推定其犯罪事實，又不能證明被告犯罪
    或其行為不罰者，應諭知無罪之判決，刑事訴訟法第一百五十四條第二項、第三
    百零一條第一項分別定有明文。次按告訴人之告訴，係以使被告受刑事訴追為目
    的，是其陳述是否與事實相符，仍應調查其他證據以資審認；又認定不利於被告
    之事實，須依積極證據，茍積極之證據本身存有瑕疵而不足為不利於被告事實之
    認定，即應為有利於被告之認定，更不必有何有利之證據，而此用以證明犯罪事
    實之證據，猶須於通常一般人均不至於有所懷疑，堪予確信其已臻真實者，始得
    據以為有罪之認定，倘其證明尚未達到此一程度，而有合理性之懷疑存在，致使
    無從為有罪之確信時，即應為無罪之判決，此有最高法院五十二年臺上字第一三
    ○○號判例、八十二年度臺上字第一六三號判決、七十六年度臺上字第四九八六
    號、三十年度上字第八一六號等判例意旨可資參照。又刑法上之過失犯，應以行
    為人對於構成犯罪之事實，按其情節應注意並能注意而不注意者，始能成立，刑
    法第十四條第一項亦定有明文。若依當時情形，結果之發生，乃事出突然，非其
    所能注意防範，即無過失之可言，縱有結果之發生，亦不能令負刑責（最高法院
    八十年度臺上字第四○五六號判決參照）。
  (三)查本件臺東縣卑南鄉賓朗村二五鄰頂永豐八三號現供人使用之住宅係因被告之過
    失行為而燒燬之事實，已如前述，而孟藤全於九十三年一月二十五日十九時二十
    分許在該住宅內死亡之原因，係全身百分之一百灼傷之事實，有前揭勘驗筆錄、
    相驗屍體證明書、驗斷書各一份可佐，參以證人丁○○之證言，固足認定孟藤全
    之死亡係本件住宅失火所致無疑，惟查，本件住宅失火時，孟藤全原已在屋外，
    係因未見被告逃出屋外，為施以救援始進入屋內，進入屋內時火很大，房子已燒
    掉一半之事實，業據證人丁○○證述明確（見九十四年八月十八日審理筆錄），
    衡情於火災現場，基於安全顧慮，在火場外之人一般均不會再冒險入內，則孟藤
    全於房屋已半燬之情況下仍進入火場，事屬突然，顯非被告所能預見，則嗣後發
    生孟藤全死亡之結果，自非被告所能注意防範，參照前揭裁判意旨及說明，實不
    得歸責於被告。此外，復查無其他積極事證足認被告之過失行為與孟藤全之死亡
    結果間具有相當因果關係，被告犯罪即屬不能證明，惟公訴意旨認此部分與前揭
    論罪科刑部分具有想像競合之裁判上一罪關係，爰不另為無罪之諭知，附此敘明
    。
據上論斷，應依刑事訴訟法第二百九十九條第一項前段，刑法第一百七十三條第二項
、第四十一條第一項前段，罰金罰鍰提高標準條例第一條前段、第二條，判決如主文
。
本案經檢察官丙○○到庭執行職務。
中      華      民      國      九十四      年      八    月  三十一    日
                                  臺灣臺東地方法院刑事第一庭
                                      審判長法  官  李勝琛
                                            法  官  林恒祺
                                            法  官  黃珮茹
右正本證明與原本無異。
如不服本判決，應於判決送達後十日內向本院提出上訴狀。（須附繕本）
「切勿逕送上級法院」
                                            書記官  徐源坤
中      華      民      國      九十四      年      八    月  三十一    日
附錄論罪法條：
中華民國刑法第一百七十三條第二項
放火燒燬現供人使用之住宅或現有人所在之建築物、礦坑、火車、電車或其他供水、
陸、空公眾運輸之舟、車、航空機者，處無期徒刑或七年以上有期徒刑。
失火燒燬前項之物者，處一年以下有期徒刑、拘役或五百元以下罰金。
第一項之未遂犯罰之。
預備犯第一項之罪者，處一年以下有期徒刑、拘役或三百元以下罰金。
中華民國刑法第四十一條第一項前段
犯最重本刑為五年以下有期徒刑以下之刑之罪，而受六個月以下有期徒刑
或拘役之宣告，因身體、教育、職業、家庭之關係或其他正當事由，執行
顯有困難者，得以一元以上三元以下折算一日，易科罰金。但確因不執行
所宣告之刑，難收矯正之效，或難以維持法秩序者，不在此限。
併合處罰之數罪，均有前項情形，其應執行之刑逾六月者，亦同。
